【裁判字號】    95,易,1814
【裁判日期】    951005
【裁判案由】    違反槍砲彈藥刀械管制條例等
【裁判全文】
臺灣臺北地方法院刑事判決              95年度易字第1814號
公  訴  人  臺灣臺北地方法院檢察署檢察官
被      告  丙○○
被      告  甲○○
上列被告等因違反槍砲彈藥刀械管制條例等案件，經檢察官提起
公訴（94年度偵字第12830號），嗣因被告等就被訴事實為有罪
之陳述，經本院告知簡式審判程序意旨，並聽取公訴人及被告等
之意見後，本院合議庭裁定由受命法官獨任依簡式審判程序審理
，茲判決如下：
    主  文
丙○○共同以強暴使人行無義務之事，處有期徒刑肆月，如易科
罰金，以銀元佰元即新臺幣玖佰元折算壹日，扣案之電擊棒、
棒球棒各壹支，均沒收；又未經許可於公共場所攜帶刀械，處有
期徒刑月，如易科罰金，以銀元佰元即新臺幣玖佰元折算壹
日，扣案之手指虎貳只均沒收。應執行有期徒刑伍月，如易科罰
金，以銀元佰元即新臺幣玖佰元折算壹日，扣案之電擊棒、棒
球棒各壹支及手指虎貳只，均沒收。
甲○○共同以強暴使人行無義務之事，處拘役伍拾日，如易科罰
金，以銀元佰元即新臺幣玖佰元折算壹日，扣案之電擊棒、棒
球棒各壹支，均沒收。
    事  實
本院認定被告二人之犯罪事實，均引用檢察官起訴書犯罪事實欄
之記載（如附件）。
    理  由
壹、程序方面：
    按本件被告丙○○、甲○○所犯係死刑、無期徒刑、最輕本
    刑為三年以上有期徒刑以外之罪，其等於準備程序就前揭被
    訴事實為有罪之陳述，經受命法官告知簡式審判程序之旨，
    並聽取其與公訴人之意見後，本院認無不得或不宜改依簡式
    審判程序進行之處，爰依刑事訴訟法第二百七十三條之一第
    一項，裁定由受命法官獨任進行簡式審判程序，合先敘明。
貳、實體方面：
一、上開之犯罪事實，業據被告丙○○、甲○○於本院進行準備
    程序及審理程序時坦承不諱，並有證人即警員高崇人、賴木
    盛、鄭偉豪就查獲被告二人強制及被告丙○○未經許可於公
    共場所攜帶戒指虎等經過證述在卷，並有卷附之臺北市立萬
    芳醫院乙種診斷證明書、臺北市政府警察局九十四年七月七
    日北市警保字第○九三七一○四九○○號鑑定函各一紙、扣
    案電擊棒、棒球棒各一支、手指虎二只以佐證之，足認被告
    二人之自白與事實相符，應堪採信。本案事證明確，被告丙○○、甲○○之犯行堪予認定。
二、被告行為後，前於民國九十四年二月二日修正公布之刑法，
    已自九十五年七月一日起施行，另刑法施行法亦於九十五年
    六月十四日增訂該法第一條之一規定，並自九十五年七月一
    日施行。其中修正後刑法第二條之規定，乃係關於新舊法比
    較適用之準據法，其本身無關行為可罰性要件之變更，故於
    九十五年七月一日刑法修正施行後，如有涉及比較新舊法之
    問題，即應逕依修正後刑法第二條第一項規定，為「從舊從
    輕」之比較（最高法院九十五年度第八次刑事庭會議決議意
    旨參照）。經查：
  (一)刑法第三百零四條第一項雖未修正，然於上開刑法及其施行
    法修正施行前，依罰金罰鍰提高標準條例第一條前段規定，
    刑法第三百零四條第一項所定罰金刑部分之法定刑度「銀元
    三百元以下」係提高為銀元三千元即新臺幣九千元以下，最
    低刑度則依修正前刑法第三十三條第五款規定，應為銀元一
    元即新臺幣三元以上。嗣因刑法施行法第一之一條已增訂：
    「中華民國九十四年一月七日刑法修正施行後，刑法分則所
    定罰金之貨幣單位為新臺幣；九十四年一月七日刑法修正時
    ，刑法分則編未修正之條文定有罰金者，自九十四年一月七
    日刑法修正施行後，就其所定數額提高為三十倍，但七十二
    年六月二十六日至九十四年一月七日新增或修正之條文，就
    其所定數額提高為三倍。」，而此規定因屬前揭罰金罰鍰提
    高標準條例第一條但書所稱「法律已依一定比率規定罰金或
    罰鍰之數額或倍數」之情形，自應優先適用；又修正後刑法
    第三十三條第五款亦已將罰金刑調整為新臺幣一千元以上，
    以百元計算，故依前述標準換算，修正後刑法第三百零四條
    第一項之罰金刑法定刑度已變更為「新臺幣九千元以下、一
    千元以上」，是比較修正前後刑度結果，修正後之規定對被
    告並非較為有利。
  (二)又修正後刑法第二十八條關於成立共同正犯之標準，將原來
    共同正犯之共同「實施」犯罪，改為共同「實行」犯罪，剔
    除完全未參與犯罪相關行為之「實行」的「陰謀共同正犯」
    及「預備共同正犯」，是修正後之共同正犯之可罰性要件之
    範圍業已限縮。而本案被告二人之犯行非屬陰謀、預備共同
    正犯，適用行為時即修正施行前之刑法第二十八條規定論擬
    ，並無不利於被告。
  (三)修正前刑法第五十一條第五款規定：「數罪併罰，分別宣告
    其罪之刑，依左列各款定其應執行者：(五)宣告多數有期徒刑
    者，於各刑中之最長期以上，各刑合併之刑期以下，定其刑
    期。但不得逾二十年」，修正後刑法第五十一條第五款規定
    ：「宣告多數有期徒刑者，於各刑中之最長期以上，各刑合
    併之刑期以下，定其刑期。但不得逾三十年」，經比較新舊
    法之結果，修正前刑法較有利於行為人。
  (四)修正後刑法第四十一條第一項前段有關易科罰金折算標準之
    規定為：「犯最重本刑為五年以下有期徒刑以下之刑之罪，
    而受六個月以下有期徒刑或拘役之宣告者，得以新臺幣一千
    元、二千元或三千元折算一日，易科罰金。」，而修正前同
    條項就易科罰金之折算標準係規定：「得以一元以上三元以
    下折算一日，易科罰金」，再依修正前罰金罰鍰提高標準條
    例第二條（現已刪除）之規定，就其原定數額提高為一百倍
    折算一日，即係以銀元一百元、二百元、三百元折算一日，
    折算為新臺幣幣值後，則為以新臺幣三百元、六百元、九百
    元折算一日。是比較修正前後之易科罰金折算標準，自以行
    為時即修正前之規定，較有利於被告。本案既仍適用修正前
    刑法第四十一條第一項前段之規定定被告易科罰金之折算標
    準，自仍應適用修正前罰金罰鍰提高標準條例第二條之規定
    提高折算之罰金數額，亦此敘明，且為免與刑法第四十一條
    第一項修正施行後所定易科罰金折算標準改採新臺幣計算產
    生混淆誤解起見，另引用現行法規所定貨幣單位折算新臺幣
    條例第二條明定易科罰金折算標準及折算新臺幣之數額，以
    資明確。
  (五)綜合上述各條文修正前後之比較後，適用修正後之刑法及刑
    法施行法等相關法律規定並未對被告更為有利，揆諸前揭刑
    法第二條第一項前段規定，即應適用修正前之刑法第三十三
    條第五款、第二十八條、第五十一條第五款、第四十一條第
    一項前段及罰金罰鍰提高標準條例第一條前段（未修正）、
    同條例第二條（修正前）等規定。至於從刑之沒收部分，則
    從屬於主刑，亦適用修正前刑法第三十八條規定宣告沒收。
三、核被告丙○○、甲○○命被害人乙○○上車後載送之行為，
    均係犯刑法第三百零四條第一項之強制罪。另被告丙○○未
    經許可於公共場所攜帶手指虎之行為，則係犯槍砲彈藥刀械
    管制條例第十五條第二款未經許可於公共場所攜帶刀械罪。
    被告二人間就上開強制罪犯行，有犯意之聯絡及行為之分擔
    ，均為共同正犯。而被告丙○○強制犯行及未經許可於公共
    場所攜帶手指虎之犯行間，犯意各別，行為互異，應分別論
    罪，合併處罰。起訴書認該二行為牽連犯之裁判上一罪關係
    ，應屬誤會，惟業經檢察官於論告時修正之，併此敘明。爰
    審酌被告二人以事實欄所載之方式，強制被害人乙○○上車
    並欲載送至臺北市立木柵動物園附近談判，壓迫被害人之自
    由意志，並因而造成被害人受有傷害（傷害部分未據告訴）
    ，惟被告甲○○並無前科，素行良好，於強制犯行中參與之
    程度尚輕，而被告丙○○已有妨害自由前科，仍為本件犯行
    ，然被害人已於偵查中向承辦警員表明不欲追究之意（偵查
    卷第八十五頁），二人犯後均坦承犯行，態度尚稱良好等一
    切情狀，分別量處如主文所示之刑，並依上開說明諭知易科
    罰金之折算標準，及就被告丙○○部分定應執行之刑。扣案
    之電擊棒、棒球棒各一支均係被告丙○○所有，而供強制被
    害人乙○○犯罪所用之物，應依修正前刑法第三十八條第一
    項第二款規定宣告沒收之；扣案之手指虎二只，係屬槍砲彈
    藥刀械管制條例所管制之違禁物，爰依修正前刑法第三十八
    條第一項第一款之規定宣告沒收之。
據上論斷，應依刑事訴訟法第二百七十三條之一第一項、第二百
九十九條第一項前段、第三百十條之二、第四百五十四條第二項
，槍砲彈藥刀械管制條例第十五條第二款，刑法第十一條前段、
第二條第一項前段、第三百零四條第一項、修正前刑法第二十八
條、第五十一條第五款、第四十一條第一項前段、第三十八條第
一項第一款、第二款，罰金罰鍰提高標準條例第一條前段、修正
前同條例第二條，現行法規所定貨幣單位折算新臺幣條例第二條
，判決如主文。
本案經檢察官蕭方舟到庭執行職務。
中    華    民    國    95    年    10    月    5     日
                  刑事第十庭    法  官  林柏泓
如不服本判決，應於判決送達後10日內，向本院提出上訴狀。
以上正本證明與原本無異。
                                書記官  柯貞如
中    華    民    國    95    年    10    月    5     日
附件：
臺灣臺北地方法院檢察署檢察官起訴書
                            九十四年度偵字第一二八三０號
    被  告  丙○○  男  廿九歲(民國○○○年○月○○日生)
                    住嘉義縣中埔鄉○○街廿九巷三十八弄十
                    五號
                    居臺北縣板橋巿民族路二二二巷十三號四
                    樓
                    身分證統一編號：Ｚ000000000
            甲○○  男  三十歲（民國○○○年○月○日生）
                    住臺北縣板橋巿大觀路二段二六五巷十八
                    弄廿二號
                    居臺北縣土城巿金城路二段二五一號七樓
                    身分證統一編號：Ｚ000000000
上列被告因違反槍砲彈藥刀械管制條例等案件，業經偵查終結，
認為應行提起公訴。茲敘犯罪事實及證據並所犯法條如下：
            犯罪事實
一、丙○○與甲○○基於共同犯意，由魏某於民國九十四年一月
    廿四日廿二時三十分許，約甲○○駕駛H6－2220號自用小客
    車至臺北縣板橋巿民族路與魏某會合後，由魏某無故攜帶未
    經許可之手指虎二個駕駛上開自用小客車前往臺北巿文山區
    ○○路○段三十一之五號五樓（魏某友人黃明宏住處）附近
    後，魏某即請吳某在車上等侯，由魏某前往上開黃明宏住處
    ，而與乙○○發生口角，魏某即持電擊棒與棒球棒邀洪某至
    上開房屋樓下談判，魏某即以電擊棒電洪某後頸後，命洪某
    坐上吳某所駕駛之上開自用小客車之後座，魏某亦坐於後座
    後，由吳某駕駛上開自用小客車向臺北巿木柵動物園之方向
    駛去，使洪某行無義務之事，迄同日廿三時四十五分許，行
    經臺北巿文山區○○路○段七十四巷口時，適臺北巿政府警
    察局文山第一分局指南派出所主管鄭偉豪率同警員賴木盛及
    替代役黃繼平執行酒測勤務時，經檢查放行後，洪某跳車跌
    落地面，並高喊救命，鄭、賴二人即掏槍欄截上開自用小客
    車離去，並在魏某身上及其所攜帶之背包內各查獲上開未經
    許可攜帶之手指虎各一只，共二只，後於上開自用小客車後
    座查獲電擊棒及棒球棒各一隻。
二、案經臺北巿政府警察局文山第一分局報請偵辦。
            證據並所犯法條
一、證據清單及待證事實：
    編號、證據名稱及待證事實
  (一)被告丙○○及甲○○自白：全部犯罪事實。且二被告自白相
    符
  (二)同案被告甲○○於警詢時及偵查中結證：被告丙○○在臺北
    巿文山區○○路○段三十一之五號一樓以電擊棒及棒球棒毆
    打被害人乙○○及查獲之手指虎二只，係被告丙○○所有之
    事實。
  (三)同案被告丙○○於警詢時及偵查中結證：被告丙○○打電話
    與甲○○，吳某駕駛上開自用小客車，在臺北縣板橋巿民族
    路會合後，由魏某駕駛上開自用小客車附載吳某前往上開黃
    明宏住處後，吳某在上開黃明宏樓下有看到魏某用電擊棒電
    擊乙○○，洪某上上開自用小客車後，由吳某駕駛上開自用
    小客車，在臺北巿文山區○○路○段七十四巷口，為警在魏
    某身上及魏某背包內各查獲一只手指虎及在車內後座查獲電
    擊棒及棒球棒各一隻。
  (四)證人高崇人結證：伊係臺北巿政府警察局文山第一分局指南
    派出所警員，九十四年一月廿四日廿三時到隔天廿五日一時
    ，因為警力問題只伊執行巡邏勤務，廿四日廿三時四十五分
    ，伊依派出所主管鄭偉豪指示，到臺北市○○區○○路二段
    七十四巷口支援酒測勤務，伊到時，主管、警員賴木盛及替
    代役男黃繼平已經在現場制服被告二人，主管叫伊及替代役
    男黃繼平陪被害人乙○○到萬芳醫院就醫「乙○○因跳車手
    有骨折、脖子有被電擊的痕跡（那邊記不起來）」，乙○○
    說脖子電擊的的地方痕跡沒有關係，伊有在醫院急診室，伊
    問洪某為何要跳車，他說因為幫他大哥處理事情（沒有說大
    哥的名字），他有苦衷，不方便說跳車原因，問他為何被被
    告二人強押，他說沒有事情，不願意說。後來醫生說要打石
    膏，他就與護士去打石膏，伊告訴他打完後要在急診室做筆
    錄，隔了十幾分，伊就看到護士出來，問護士，她說乙○○
    已經出來要找伊做筆錄，但伊沒有看到他，嗣伊主管也到醫
    院，伊與主管去找他，但找不到他，所以沒有做筆錄，後來
    伊回去協助辦案等語在卷（九十四年十月廿七日訊問筆錄參
    照。）足認被害人乙○○確因跳車致手骨折，且魏某確曾以
    電擊棒電擊洪某。
  (五)證人賴木盛證言：查獲乙○○跳車及查獲上開手指虎二只、
    電擊棒及棒球棒經過情形。
  (六)證人鄭偉豪：１查獲乙○○跳車及查獲上開手指虎二只、電
    擊棒及棒球棒經過情形。２乙○○就對鄭某稱：他被丙○○
    打，並說要綁架他到山上要解決掉他，鄭某觀察乙○○臉部
    有明顯之毆傷，有手腕有明顯骨折現象之情形。
  (七)乙種診斷證明書：被害人乙○○受有右橈骨遠端骨折傷害情
    形。
  (八)臺北巿政府警察局九十四年七月七日北巿警保字第０九三七
    一０四九００號鑑定函：扣押之刀械二把確為手指虎管制刀
    械。
  (九)扣案之電擊棒及棒球棒各一隻：佐證魏某確曾持上開器具與
    洪某談判，魏某並曾以電擊棒電擊洪某。
  (十)扣案之手指虎二只：佐證魏某夜間無故持有上開管制刀械。
二、核被告丙○○及甲○○所為，均係犯刑法第三百零四條第一
    項（查被告二人所為尚未達到剝奪被害人乙○○行動自由之
    程度，核與刑法第三百零二條第一項之構成要件不符，報告
    意旨認被告二人尚涉有刑法第三百零二條第一項之罪嫌，尚
    有未洽，併此敘明）之罪嫌。被告間有犯意之聯絡及行為之
    分擔，為共同正犯，魏某尚涉有槍砲彈藥刀械管制條例第十
    五條第一、二款之罪嫌。所犯二罪間有方法結果之牽連關係
    應從一重處斷。如事實欄所扣押之物，請依法宣告沒收。
三、報告意旨另以：被告甲○○於上開時地駕駛上開自用小客車
    內載魏某，並由魏某之身上及背包內查獲上開手指虎二只，
    因認被告甲○○另涉有槍砲彈藥刀械管制條例第十五條第一
    、二款之罪嫌。訊據被告甲○○堅決否認有是項犯行，辯稱
    ：伊不知丙○○有上開二只手指虎等語。經隔離訊問後，被
    告甲○○所辯業據同案被告丙○○結證在卷，尚堪採信，此
    外，查無其他積極證據足認被告甲○○有是項之犯行，自應
    認為罪嫌不足，惟本部分與前開起訴之部分有方法結果之牽
    連關係，為裁判上一罪。爰不另為不起訴之處分，併此敘明
    。
四、依刑事訴訟法第二百五十一條第一項提起公訴。
    此  致
臺灣臺北地方法院
中    華    民    國        九十五  年  七  月 三十一 日
                                檢 察 官  吳  宗  樑
本件正本證明與原本無異
中    華    民    國        九十五  年  八  月  十五   日
                                書 記 官  尤  靜  華
附錄本案所犯法條全文
刑法第三百零四條第一項
中華民國刑法第304條
（強制罪）
以強暴、脅迫使人行無義務之事或妨害人行使權利者，處3年以
下有期徒
刑、拘役或 3 百元以下罰金。
前項之未遂犯罰之。
槍砲彈藥刀械管制條例第十五條第一、二款
未經許可攜帶刀械而有下列情形之一者，處2年以下有期徒刑：
一  於夜間犯之者。
二於車站、埠頭、航空站、公共場所或公眾得出入之場所犯之者
。
三  結夥犯之者。


司法院資訊處製作；財團法人民間司法改革基金會備份。
